【裁判字號】    97,訴,369
【裁判日期】    970725
【裁判案由】    違反槍砲彈藥刀械管制條例等
【裁判全文】
臺灣新竹地方法院刑事判決               97年度訴字第369號
公  訴  人  臺灣新竹地方法院檢察署檢察官
被      告  甲○○
            丙○○
上列被告等因偽證等案件，經檢察官提起公訴（96年度偵字第72
57號），本院合議庭裁定進行簡式審判程序，並判決如下：
    主  文
甲○○犯頂替罪，處有期徒刑捌月，減為有期徒刑肆月；又犯偽
證罪，處有期徒刑壹年，減為有期徒刑陸月。應執行有期徒刑捌
月。緩刑貳年。
丙○○犯偽證罪，處有期徒刑捌月，減為有期徒刑肆月。
    事  實
一、甲○○明知乙○○、丙○○、李文和等三人於民國95年10月
    27日晚上攜往新竹縣寶山鄉寶二水庫北坑路產業道路附近打
    獵之可發射子彈具有殺傷力之獵槍1支（槍枝管制編號00000
    00000）、炸彈或爆裂物之主要組成零件之火藥粉1瓶、鋼珠
    1瓶及底火等物（丙○○涉犯槍砲彈藥刀械管制條例部分，
    業經本院判處徒刑確定在案，乙○○部分則由本院另行審結
    ）非其所有，且其未於95年10月27日晚上陪同乙○○等人前
    往打獵，僅因其具原住民身分，合法持有槍身編號512號之
    土造獵槍，竟基於隱避乙○○非法持有上開槍彈之犯罪事實
    之意圖，於95年10月28日凌晨4時50分許，在新竹縣政府警
    察局竹東分局北埔分駐所內接受員警詢問時，偽稱：上開遭
    查扣之土造獵槍、火藥、底火、鋼珠等物為其所有之合法獵
    槍、彈藥，於其陪同乙○○等人打獵時，由丙○○使用該獵
    槍獵得臭狸1隻等語，致承辦員警因而陷於錯誤，而認甲○○未經許可將其合法持有之獵槍出借而開啟偵查。嗣甲○○
    復於95年11月23日下午3時33分許，於臺灣新竹地方法院檢
    察署檢察官偵辦其未經許可出借槍、彈案件時，仍謊稱其為
    上開獵槍、火藥、底火、鋼珠之所有人，並表示願意以證人
    身分接受檢察官訊問，經檢察官諭知具結義務及偽證處罰刑
    責由甲○○朗讀結文具結後，甲○○竟基於偽證之故意，就
    檢察官所訊問之「當天（95年10月27日）打獵過程中，是否
    只有借獵槍給丙○○擊發過一槍，之後你尚未打獵擊發任何
    一槍，就因表弟找你拿錢，你就先行離開，並且將槍枝放在
    李文和車上，而且告知不可以使用，及離開現場？」於案情
    有重要關係之事項時，為肯定回答自己當天確實有參與打獵
    之虛偽陳述，足以影響刑事案件偵查、審判之正確性。
二、丙○○明知上開遭查扣之獵槍、火藥粉、底火、鋼珠非甲○○所有，且甲○○亦未於95年10月27日晚上陪同其等前往上
    述處所打獵，竟於95年11月23日下午3時33分許，臺灣新竹
    地方法院檢察署檢察官偵辦上開甲○○未經許可出借槍、彈
    案件時，經檢察官以證人身分訊問，並諭知具結義務及偽證
    處罰刑責而由丙○○朗讀結文具結後，丙○○竟基於偽證之
    故意，虛偽證稱：「當天（即95年10月27日）確實是他們找
    我們一起去，我確實向甲○○借獵槍擊發1槍」、「當時甲○○也在，後來甲○○有事先行離開」等語，於案情有重要
    關係事項為虛偽之陳述，足以影響刑事案件偵查、審判之正
    確性。嗣經檢察官以甲○○涉嫌違反槍砲彈藥刀械管制條例
    第8條第2項罪嫌；丙○○涉嫌違反槍砲彈藥刀械管制條例第
    8條第4項罪嫌，於96年1月31日以95年度偵字第6153號提起
    公訴，由本院以96年度訴字第119號案件審理，丙○○、乙○○深覺不妥，始於該案之審理時供出上開頂替、偽證實情
    ，因而查悉上情。
三、案經臺灣新竹地方法院檢察署檢察官自動檢舉偵查起訴。
    理  由
一、本件被告甲○○、丙○○所犯頂替、偽證等罪，均非死刑、
    無期徒刑、最輕本刑為3年以上有期徒刑之罪，或高等法院
    管轄第一審之案件，其2人於本院準備程序中就被訴事實為
    有罪之陳述，經本院合議庭評議結果認合於新修正刑事訴訟
    法第273條之1第1項之規定，裁定進行簡式審判程序，合先
    敘明。
二、認定犯罪事實所憑之證據及理由：
（一）被告甲○○、丙○○分別於偵查中、本院準備程序、簡式
      審理程序訊問時之自白。
（二）證人李文和於偵查中之證述。
（三）臺灣新竹地方法院檢察署95年度偵字第6153號偵查卷附之
      被告甲○○、丙○○所出具之證人結文2紙、95年11月23
      日訊問筆錄1份、本院96年度訴字第119號案件96年7月25
      日審判筆錄1件，證明被告甲○○、丙○○上開頂替、偽
      證犯行之事實。
      綜上所述，足認被告2人之自白與事實相符，可以採信，
      本件事證明確，被告2人犯行堪以認定，應依法論科。
三、論罪及科刑之理由：
（一）核被告甲○○所為，係犯刑法第164條第2項之頂替罪暨同
      法第168條之偽證罪。
（二）核被告丙○○所為，係犯刑法第168條之偽證罪。
（三）被告甲○○所犯上開2罪間，犯意個別，行為互殊，應予
      分論併罰。
（四）爰審酌被告甲○○係原住民，國小肄業，被告丙○○國中
      肄業，2人知識程度均不高，被告甲○○因一時基於義氣
      為替友人頂罪而欠缺考量，被告丙○○為圓初始於警詢之
      不實供述而一錯再錯，2人進而為偽證之犯行，所為妨害
      案件偵查、審判之正確性，固不足取，然均於犯罪後坦承
      犯行，態度良好，以及均已具悔意等一切情狀，分別量處
      如主文所示之刑，以示懲儆。
（五）又被告2人所犯上開犯行，時間均在96年4月24日之前，合
      於中華民國96年罪犯減刑條例所定之減刑條件，爰依該條
      例第2條第1項第3款、第7條、第10條之規定，均減其宣告
      刑2分之1，並就被告甲○○部分定其應執行之刑。
（六）查被告甲○○前未曾受有期徒刑以上刑之宣告，此有臺灣
      高等法院被告前案紀錄表及臺灣新竹地方法院檢察署刑案
      資料查註紀錄表各1紙存卷可查，其因一時失慮，致觸刑
      章，經此偵審程序，應知所警惕而無再犯之虞，本院認所
      受宣告之刑，以暫不執行為適當，爰併予宣告緩刑2年，
      以啟自新。
四、適用法律：
（一）刑事訴訟法第273條之1第1項、第299條第1項前段。
（二）刑法第164條第2項、第1項、第168條、第51條第5款、第
      74 條第1項第1款。
（三）刑法施行法第1條之1。
（四）中華民國96年罪犯減刑條例第2條第1項第3款、第7條、第
      10條。
本案經檢察官陳麗芬到庭執行職務。
中    華    民    國    97    年    7     月    25    日
                     刑事第六庭  法  官   魏瑞紅
以上正本證明與原本無異。
如不服本判決應於收受本判決後10日內向本院提出上訴書狀，上
訴書狀應敘述具體理由。上訴書狀未敘述上訴理由者，應於上訴
期間屆滿後20日內補提理由書狀於本院 (均須按他造當事人之人
數附繕本 )「切勿逕送上級法院」。
中    華    民    國    97    年    7     月    25    日
                                 書記官   吳月華
附錄本案論罪科刑法條：
中華民國刑法第164條
（藏匿人犯或使之隱避、頂替罪）
藏匿犯人或依法逮捕拘禁之脫逃人或使之隱避者，處 2 年以下
有期徒刑、拘役或 5 百元以下罰金。
意圖犯前項之罪而頂替者，亦同。
中華民國刑法第168條
（偽證罪）
於執行審判職務之公署審判時或於檢察官偵查時，證人、鑑定人
、通譯於案情有重要關係之事項，供前或供後具結，而為虛偽陳
述者，處7年以下有期徒刑。


司法院資訊處製作；財團法人民間司法改革基金會備份。
